臺灣高雄地方法院民事判決　　　　　　　 96年度訴字第964號
原　　　告　乙○○○○○○○○.
訴訟代理人　陳正男律師
　　　　　　侯聖昌律師
　　　　　　朱淑娟律師
被　　　告　寶祥海運有限公司
法定代理人　甲○○
訴訟代理人　林昇格律師
複 代理 人　林淑娟律師
當事人間給付維修費用事件，本院於民國96年5月28日言詞辯論
終結，判決如下：
    主    文
被告應給付原告新台幣壹佰伍拾柒萬柒仟壹佰柒拾肆元，及自民
國九十六年三月二十三日起至清償日止，按年息百分之五計算之
利息。
訴訟費用由被告負擔。
本判決於原告以新台幣伍拾貳萬陸仟元為被告供擔保後，得假執
行；但被告如以新台幣壹佰伍拾柒萬柒仟壹佰柒拾肆元為原告預
供擔保後，得免為假執行。
    事實及理由
壹、程序方面
    按訴狀送達後，原告不得將訴變更或追加他訴，但擴張或減
    縮應受判決事項之聲明者，不在此限，民事訴訟法第255 條
    第1 項第3 款定有明文。本件原告起訴時，係請求被告給付
    新台幣（下同）1,577,174 元，及自民國95年10月17日起算
    之法定遲延利息，嗣於本院言詞辯論時，就利息部分之請求
    ，變更為自起訴狀繕本送達翌日起算（本院卷第124 頁），
    係屬減縮應受判決事項之聲明，核與前揭規定相符，應予准
    許。
貳、實體方面
一、原告主張：兩造於95年1 月間訂立船舶修繕契約，約定由原
    告前往訴外人新光造船股份有限公司（下稱新光公司），修
    繕被告所有在新光公司上架之鴻運輪，嗣原告於同年月26日
    修繕完畢，被告本應支付修繕費用2,577,174 元，詎被告僅
    交付現金50萬元，及由訴外人丙○○所簽發，面額各50萬元
    、40萬元、30萬元、40萬元之支票4 紙，而上開支票除其中
    面額50萬元之支票兌現外，其餘3 紙支票經屆期提示均告退
    票，加計餘款477,174 元，被告共計積欠1,577,174 元未支
    付。為此，依兩造間修繕契約，請求被告給付1,577,174 元
    及法定遲延利息等語。並聲明求為判決：除假執行供擔保之
    金額外，餘如主文所示。
二、被告則以：被告已於95年初將鴻運輪出租予丙○○，約定由
    其負責修繕事宜並支付修繕費用，是本件修繕契約存在原告
    與丙○○間，被告並非契約當事人，原告請求被告給付修繕
    費，為無理由。又本件修繕費用原為2,577,174 元，惟原告
    嗣後已與丙○○達成協議，就修繕費用減縮為210 萬元，扣
    除已支付之100 萬元後，原告僅得再請求110 萬元，其請求
    給付1,577,174 元，亦有未當等語置辯。並聲明求為判決：
    (一)駁回原告之訴。(二)如受不利判決，願供擔保，請准宣告免
    為假執行。
三、兩造不爭執之事項及本件爭點：
  (一)兩造不爭執之事項
  1.被告所有之鴻運輪於95年1月間前往新光公司進行上架歲修
    時，原告曾前往該處進行維修，並於同年月26日修繕完成。
  2.原告本所得請求之修繕費用為2,577,174 元，扣除已取得之
    現金50萬元及已兌付之面額50萬元支票1 紙外，餘款尚未獲
    清償。
  3.原告持有丙○○所簽發面額各40萬元、30萬元、40萬元之支
    票3紙經屆期提示均未兌現。
  (二)本件爭點
  1.被告是否為本件修繕契約之當事人？
  2.原告得否請求被告給付修繕費用？金額若干？
四、被告是否為本件修繕契約之當事人？
  (一)原告主張兩造間成立修繕契約一節，為被告所否認。經查證
    人即新光公司實際負責人丁○○證述：被告所有之船舶鴻運
    輪於95年1 月間在新光公司進行上架歲修時，是由被告之法
    定代理人甲○○出面與我接洽相關事宜，當時我並未聽聞他
    提及將鴻運輪出租他人之事，而上架期間，原告有到新光公
    司進行鴻運輪之修繕工程，原告維修時，甲○○有在現場監
    工，嗣歲修完成後，我們開立估價單給被告，被告就寄發票
    據支付上架款項等語明確（本院卷第111 至112 頁），核與
    證人即曾任鴻運輪輪機長林耀庭證稱：被告所有之鴻運輪於
    95年1 月間在新光公司進行歲修時，甲○○叫我到現場監工
    ，他有時也會到場監工等語相符（本院卷第113 至114 頁）
    ，由證人前揭所述，可見本件係由被告與新光公司接洽鴻運
    輪之歲修上架事宜，並由被告支付上架費用，而原告到場維
    修時，被告之法定代理人甲○○亦在場監工，則關於鴻運輪
    之修繕事宜，衡情應係被告要求原告到場處理。再者，觀諸
    原告所製作被告不爭執其真正之請款單，其上記載請款之對
    象為被告，修繕船名為鴻運輪（詳本院卷第8 至36頁），而
    被告復自陳鴻運輪係其所有之船舶（本院卷第97頁），苟非
    被告要求原告修繕鴻運輪，則被告於原告進行修繕船舶之工
    程時，何需在旁監督？又原告請款之對象何以為被告？可見
    兩造間應有成立修繕契約甚明。
  (二)被告雖抗辯已於95年初將鴻運輪出租予丙○○，並約定船舶
    之修繕均由丙○○負責，由丙○○出面與原告訂立修繕契約
    云云，惟被告對於出租予丙○○之租金多寡、租期長短均稱
    未約定（本院卷第122 頁），復無法提出任何證據證明此情
    ，則被告前揭所辯是否可採，已非無疑。又林耀庭雖證述：
    甲○○於95年初通知我鴻運輪之事由丙○○負責，要我向他
    領取薪水云云，然其另稱：我不知道被告有無將鴻運輪出租
    丙○○，也不知道是何人出面請原告修繕等情（本院卷第11
    3 至114 頁），是林耀庭所證尚無從為有利被告之認定，況
    縱被告有將鴻運輪出租予丙○○，亦未必係由丙○○負責修
    繕事宜。再者，兩造間就修繕報酬給付之方式並未特別約定
    ，而依一般商場交易習慣，亦無要求定作人於給付報酬時必
    需交付自己簽發之票據，是以原告雖執有由丙○○簽發之支
    票，僅足認係定作人支付修繕款項方式之一種，尚無從據此
    推論修繕契約存在原告與丙○○間。此外，被告並未提出其
    他證據，足資證明係丙○○出面與原告訂立修繕契約，其所
    辯自無足採。
五、原告得否請求被告給付修繕費用？金額若干？
    按承攬者，謂當事人約定，一方為他方完成一定之工作，他
    方俟工作完成，給付報酬之契約，民法第490 條第1 項定有
    明文。本件原告承攬被告所有鴻運輪之修繕工程，並於96年
    1 月26日修繕完畢，有完工驗收單存卷可憑（本院卷第37至
    64頁），則原告基於兩造間修繕契約，自得請求被告給付報
    酬。又原告本得請求之修繕費用為2,577,174 元，扣除已取
    得之現金50萬元及兌付之面額50萬元支票1 紙外，其餘丙○
    ○所簽發，面額各40萬元、30萬元、40萬元之支票3 紙經屆
    期提示均告退票，加計餘款477,174 元，共計1,577,174 元
    尚未獲支付乙情，有支票及退票理由單存卷可憑（本院卷第
    65至67頁），且為兩造所不爭（本院卷第123 頁），堪信屬
    實。被告雖稱原告曾與丙○○達成協議，就修繕費用減縮為
    依210 萬元計付，並提出泰陽聯合律師事務所函為證（本院
    卷第68至69頁），惟上開律師函內容僅係通知被告其所交付
    作為支用修繕費用之支票退票，應儘速支付，並未提及本件
    修繕報酬之總金額為何，尚不得執此為由逕認原告有同意修
    繕費用減為210 萬元計付之情，是其所辯洵無可取。據上，
    被告尚積欠1,577,174 元修繕費用未付清，原告請求被告全
    數給付，自屬有據。
六、綜上所述，原告依兩造間修繕契約，請求被告給付1,577,17
    4 元，及自起訴狀繕本送達翌日即96年3 月23日起至清償日
    止，按年息5%計算之利息，為有理由，應予准許。
七、兩造分別陳明願供擔保，請准宣告假執行或免為假執行，核
    均無不合，爰分別酌定相當擔保金額准許之。
八、結論：原告之訴為有理由，依民事訴訟法第78條、第390 條
    第2 項、第392 條第2 項，判決如主文。
中　　華　　民　　國　　96　　年　　6 　　月　　11　　日
                      民事第二庭法　官　莊珮君
正本係照原本作成。
如不服本判決，應於送達後20日內，向本院提出上訴狀並表明上
訴理由，如於本判決宣示後送達前提起上訴者，應於判決送達後
10日內補提上訴理由書（須附繕本）。
中　　華　　民　　國　　96　　年　　6 　　月　　11　　日
                                書記官　何明昌
